最高法院刑事判決　　　　　　九十六年度台上字第三六一五號
上　訴　人　甲○○
上列上訴人因違反毒品危害防制條例案件，不服台灣高等法院台
中分院中華民國九十六年四月二十五日第二審更審判決（九十五
年度上重更(一)字第七八號，起訴案號：台灣台中地方法院檢察署
九十四年度偵字第一三四八八號），提起上訴，本院判決如下：
    主  文
上訴駁回。
    理  由
按刑事訴訟法第三百七十七條規定：上訴於第三審法院，非以判
決違背法令為理由，不得為之。是提起第三審上訴，應以原判決
違背法令為理由，係屬法定要件。如果上訴理由狀並未依據卷內
訴訟資料具體指摘原判決不適用何種法則或如何適用不當，或係
對原審已調查明確並於判決內論駁或說明之事項，徒憑己見重為
事實之爭辯，或任意指摘，顯與法律規定得為第三審上訴理由之
違法情形不相適合時，俱應認其上訴為違背法律上之程式，予以
駁回。上訴意旨略稱：(1)林耀文以新台幣（下同）三萬元代價，
委託上訴人與其委派之綽號「罐頭」之男子前往拿取郵包，並未
告知郵包內置何物，上訴人在拆解前尚不知其內藏放毒品海洛因
，林耀文、王清文亦均稱上訴人不知郵包內係毒品，原審未採為
有利於上訴人之證據，並未說明不採之理由，其認定知悉郵包內
有毒品，亦屬推測之詞。且三萬元之中包括其應付上訴人之房租
在內，原審不察，有調查職責未盡之違法。(2)上訴人所稱之綽號
「罐頭」之人，僅係陪同到場而已，林耀文、王清文亦均未述及
該「罐頭」之人，原審就該部分未加調查釐清，復未經查明即推
認郵包通關後係由「阿寶」前往領取，有調查職責未盡及理由欠
備之違法。(3)林耀文、王清文就國內運輸毒品部分，係推由上訴
人及「阿寶」、「罐頭」分擔實施，本身均未實際參與，僅屬「
同謀共同正犯」，原判決認其二人就國內運輸毒品部分亦有犯意
聯絡及行為分擔為共同正犯，有理由矛盾之違誤。(4)上訴人迄至
拆解郵包時，始知其內藏放毒品海洛因，應負持有毒品罪責而已
，原判決對此上訴人有利之辯解未予說明取捨，遽認上訴人知悉
軸承郵包內有毒品，自嫌速斷。(5)檢察官起訴書對上訴人具體求
刑七年，原審卻予判處有期徒刑十年，並較林耀文、王清文更審
後減處之刑期為少，原判決未說明其理由，其量刑理由欠備云云
。
惟查：原判決撤銷第一審關於上訴人甲○○部分之科刑判決，改
判仍論處上訴人共同運輸第一級毒品罪刑，係依憑：上訴人之供
述，證人即原審共同被告林耀文、王清文及調查人員周至誠之證
供，扣案第一級毒品海洛因及聯繫接運毒品所用行動電話、鋼製
藏毒容器（軸承）、拆卸模工具、六角扳手、國際快遞外包裝箱
、包裝內襯、國際包裹內包裝箱及記載收貨人為侯繼武之資料等
物，暨卷附財政部台北關稅局民國九十六年一月三十一日北普棧
字第0961001758號函、台灣台北地方法院檢察署通訊監察書及通
訊監察作業報告表譯文、法務部調查局九十四年十一月一日調科
壹字第 120016729號鑑定通知書等證據，為其論罪之依據。並敘
明：(1)林耀文指示上訴人與「罐頭」一起至國道一號高速公路中
壢休息站，向「阿寶」接運上開裝有第一級毒品海洛因之軸承郵
包，王清文亦受林耀文之託撥打電話給上訴人告知上開情事，嗣
「阿寶」在國道一號高速公路泰安休息站始行交付上開軸承郵包
與上訴人，並由上訴人駕車運送該軸承郵包至台中市○區○○街
六十一號之事實，業據上訴人於調查站及偵審中供述在卷，並有
前揭監聽譯文可稽；林耀文於第一審亦證述：伊有請上訴人到桃
園接應毒品，車牌號碼8579－LQ號自用小客車是伊提供給上訴人
，請其至中壢接軸承的，復於原審供稱：伊有叫王清文打電話給
上訴人，要其去接運軸承郵包各等語。足見林耀文確有委請王清
文撥打電話給上訴人，並提供車輛供其前去向「阿寶」接運該藏
置海洛因之軸承郵包無疑。(2)上訴人雖辯稱其因積欠林耀文六萬
元，而為林耀文接運郵包一次可得款三萬元，其僅係代為拿取郵
包，不知其內物品係毒品云云，林耀文於第一審亦證稱：上訴人
表示沒有工作，而且還有一個女兒要養，要找工作，所以伊請他
幫伊運送，如果幫伊拿郵包回來，一趟三萬元，上訴人不知裡面
是毒品云云。然一般郵包寄送並無特殊之處，以吾國目前郵務快
遞業務發達，寄送郵包並非難事，如非事涉不法，何需深夜由上
訴人駕車前往接運，並以林耀文提供特定之車輛及通話用手機為
之，且代取郵包猶有三萬元之代價，均屬乖情悖理。況上訴人將
軸承郵包運抵上址時，事後猶與林耀文一同拆解軸承郵包取出毒
品，而運輸毒品係重罪，行為人必不欲人知，倘上訴人並不知情
而僅為林耀文、王清文等人利用之運輸工具，林耀文、王清文豈
有不避嫌，而請上訴人在場協助拆解軸承郵包取出毒品之理，足
徵上訴人於九十四年八月二十二日，由林耀文交付行動電話要其
接運上開軸承郵包時起，即知情並參與本件國內運輸毒品犯行至
明。對於上訴人確係認定知情並參與運輸毒品之犯行，其所辯運
輸時不知軸承郵包內藏放毒品，為不足採信，俱予說明審認、論
駁綦詳，其推理論斷於證據法則等並無違背。且查：(一)依原判決
事實之認定，林耀文提供行動電話及自用小客車，給與其等有犯
意聯絡之上訴人以運輸毒品之用，於「阿寶」領取藏放毒品之軸
承郵包後，林耀文即轉知王清文以行動電話通知上訴人及綽號「
罐頭」之成年男子，前往與「阿寶」見面，以接應運輸該軸承郵
包等情，林耀文、王清文非但與上訴人及綽號「罐頭」、「阿寶
」者均具運輸毒品之犯意聯絡，並各自分擔運輸毒品之相關部分
行為，原判決論以共同正犯，於法即無不合。(二)上訴人係於該藏
放毒品之軸承郵包私運進入台灣後，分擔自「阿寶」處接運之國
內運輸行為部分，至於此前「阿寶」如何領取該軸承郵包，原審
縱依卷存證據未能查明，既與上訴人犯罪事實之認定無涉，自不
得執為適法之第三審上訴理由。(三)法務部令頒「檢察機關辦理刑
事訴訟案件應行注意事項」第一０一點之中所訂起訴書應記載事
項「並應為適當求刑之表示」或「對惡性重大，嚴重危害社會治
安之犯罪，應就刑法第五十七條之規定，促請法院從重科刑，並
得為具體求刑之表示」，依其訂定之旨意，係在於使檢察官妥適
運用並善盡提起公訴、實行公訴之職責，以促使法院量刑時之注
意，俾儘符罪刑相當原則，但於法院依法具體量刑職權之正當行
使，並毋庸受其記載刑期之拘束，要乃不待言。原判決已說明其
對上訴人審酌量刑之情形，並在法定刑度內而為量刑，並無逾越
法律規定範圍或濫用權限情事，尚不得以其量處上訴人之刑期較
長於檢察官起訴書記載求刑之刑期而指為違法。其餘上訴意旨並
未依據卷內訴訟資料具體指摘原判決不適用何種法則或如何適用
不當，係對原審已調查明確並於判決內論駁或說明之事項，徒憑
己見重為事實之爭辯，或任意指摘，顯與法律規定得為第三審上
訴理由之違法情形不相適合。綜上說明，應認本件上訴違背法律
上之程式，予以駁回。
據上論結，應依刑事訴訟法第三百九十五條前段，判決如主文。
中　　華　　民　　國　九十六　年　　七　　月　　五　　日
                      最高法院刑事第六庭
                          審判長法官  呂　潮　澤
                                法官  吳　昆　仁
                                法官  孫　增　同
                                法官  趙　文　淵
                                法官  吳　　　燦
      本件正本證明與原本無異
                                      書  記  官
中　　華　　民　　國　九十六　年　　七　　月　　九　　日
                                                      Ｅ
